臺灣高等法院臺中分院刑事判決　　　　　 94年度重訴字第1號
公　訴　人　臺灣高等法院臺中分院檢察署檢察官
被　　　告　甲○○
選任辯護人　李慶松　律師
　　　　　　蔡瑞麒　律師
上列被告因外患案件，經檢察官提起公訴（案號：93年度偵字第
2號），本院判決如下：
    主  文
甲○○共同收集關於中華民國國防應秘密之物品，未遂，處有期
徒刑伍月，如易科罰金，以參佰元折算壹日。緩刑貳年。
    事  實
一、丙○○（英文姓名為Michael Tsai，綽號「麥可」，俟到案
    後另結）原係台北市瑩陸企業股份有限公司（以下簡稱瑩陸
    公司）之負責人，甲○○於民國82年至84年間為瑩陸公司之
    會計。緣於88年1月7日，丙○○基於刺探、收集關於中華民
    國國防上應秘密之消息、物品之犯意，自香港傳真資料至台
    中市予甲○○，請其向中山科學研究院、星遠科技公司及新
    竹科學園區之星通資訊股份有限公司，尋購「安平系列傳真
    加密機、安訊系列密碼機、安通系列傳真加密機及線路加密
    機、安資系列計算機網路數據加密機、安系系列電傳加密機
    、軍用微波通訊幹線總體加密機、ＧＰＳ定位儀、ＰＣＯＤ
    Ｅ車載、ＣＡＣＯＤＥ手持」等列為中華民國國防上應秘密
    之通信器材，傳真文件上註明：「每品牌要二個，先報價和
    將每品種說明傳真過來，每種樣品要二個，訂貨按樣品，請
    速查上項樣品」及「這是（中）國安局要的，妳知道就好了
    」等文字。甲○○收到前揭傳真資料後，即基於與丙○○共
    同收集中華民國國防應秘密物品之犯意，而於88年1月25 日
    去電香港予丙○○，告知「通信設備的消息，那種東西比較
    機密，好像很少人知道。」丙○○則告以「通信設備你可以
    先找，有樣品就弄一個過來，給『那邊』看，那是機密的，
    做那個只有二、三家」。88年1月29日， 再去電香港予丙○○，告知：「那個儀器你有確定要嗎？」，丙○○答以：「
    有確定要，你先問一問沒關係，到台北再和你聯絡。」88年
    1月31日，丙○○即持美國護照自香港搭機來台，並於88年2
    月1日與經甲○○介紹之新竹地區通信業者電話聯繫， 並傳
    真尋購之前揭通信器材之品名資料及數量予謝聖言，要求謝
    聖言安排相關工廠洽談。88年2月2日，丙○○自台北縣三重
    市玉山盟公司，以電話再與甲○○、謝聖言聯絡，丙○○向
    謝聖言表示：「昨天傳給您的資料，如有進一步消息，請打
    電話給我或由王小姐傳達亦可。」，丙○○於88年2月6日搭
    機返回香港，而甲○○分別於88年2月3日、2月6日、2月8日
    ，分別傳真予戊○○○三份資料，其中一份係丙○○用電腦
    以大陸簡體字繕打之前揭通信器材清單資料，仍請戊○○○
    設法協助購買相關通信器材。88年2月9日，甲○○另去電台
    北市友人乙○○談及「麥可」（即丙○○）想在台灣尋找製
    造通信保密器材之廠商，乙○○告以：「這個會要人命，是
    軍事機密，沒有廠商敢賣，不要再問了」等語，甲○○即未
    再進行收集之行為，因而未遂。
二、案經法務部調查局臺中市調查站移送臺灣高等法院臺中分院
    檢察署檢察官偵查起訴。
    理  由
一、訊據被告甲○○坦承有於上揭時地接到被告丙○○之傳真資
    料後，再以電話或傳真之方式，與丙○○、戊○○○、乙○○等人聯絡，尋找欲購傳真文件所載通信器材之事實，惟矢
    口否認有犯罪之行為。辯稱：我是被利用的，丙○○是我當
    時的老闆，我只是聽命行事而已，對於他們的交易內容也不
    清楚。我是冤枉的云云。經查：
    (一)被告丙○○於88年1月7日傳真予被告甲○○，要求被告甲○○收集安平系列傳真加密機等物品之事實，有該傳真文
      件影本在卷可稽（見偵字第2號卷第17頁）。 前開傳真文
      件上所載之通信器材， 均係「軍機種類範圍準則」第8條
      「關於通信電子類之軍機範圍」之第5項 「保密裝備及密
      體製造、配發與管制資料」所規範之分類保密軍品，其機
      密性應屬軍事機密， 此有國防部總政治作戰部88年8月30
      日（88）祥秘10783號函在卷可按（見偵字第2號卷第55頁
      ）。 又查「軍機種類範圍準則」雖於93年2月18日公布廢
      止， 惟依92年7月14日修正公布之「軍事機密與國防秘密
      種類範圍等級劃分準則」第10條第4款之規定 「保密設備
      製造及密體管理、密式邏輯予密體研發、密碼模組鑑定等
      資料」，仍列為軍事機密通信資訊及電子類範圍，應屬中
      華民國國防上應秘密之物品無疑。
    (二)被告丙○○傳真予被告甲○○之文件，除向被告甲○○指
      明尋找之途徑外，其上並載有：「這是（中）國安局要的
      。妳知道就好了」等字句，足認被告丙○○囑被告甲○○
      尋找前開物品之目的，係意在收集國防上應秘密秘之物品
      甚明。
    (三)被告甲○○將丙○○之傳真資料再傳真予戊○○○之事實
      ，業據證人戊○○○於偵查中結證屬實 （見偵字第2號卷
      第214頁），並有傳真文件影本（見偵字第2號卷第48至50
      頁）及通訊監察作業報告表在卷可稽。被告甲○○於88年
      2月9日向乙○○詢問軍用傳真加密機，及乙○○告以所詢
      通信器材係屬軍事機密之事實，亦據證人乙○○於調查機
      關調查時及本院審理中證述屬實 （見偵字第2號卷第71至
      75頁、本院卷第129至131頁），且有通訊監察作業報告表
      在卷可考。
    (四)被告丙○○與謝聖言聯繫欲購傳真文件所載通信器材之事
      實，業據證人謝聖言於偵查中結證屬實 （見偵字第2號卷
      第215、216頁），並有88年2月1日，2月2日之傳真文件影
      本、丙○○為廣東（國際）融資有限公司之台灣代表之名
      片影本1張（見偵字第2號卷第65至67頁））及通訊監察作
      業報告表在卷可考。
    (五)綜上所述，被告甲○○既知悉被告丙○○囑其找尋之前開
      物品，係屬國防上應秘密之物品，仍為其轉囑他人找尋，
      則被告甲○○顯有與被告丙○○共同犯罪之意思，而從事
      收集之行為，至為明顯。後因感於前開物品太過敏感，可
      能遭致嚴重之後果，因而作罷。然被告甲○○既已著手於
      其犯罪行為之實行，雖然未能得逞，仍應負未遂之刑責。
      被告甲○○所辯，無非係事後卸責之詞，不足採信。本件
      事證明確，被告甲○○之犯行，堪以認定。
二、核被告甲○○所為， 係犯刑法第111條第2項、第1項之收集
    關於中華民國國防應秘密之物品未遂罪，雖亦該當國家安全
    法第5條之1第2項、第1項、第2條之1之意圖危害國家安全或
    社會安定，違反人民不得為大陸地區行政機關蒐集關於公務
    上應秘密之物品未遂罪。而比較前開二罪之法定刑，最高度
    雖同為有期徒刑五年，然最低度刑，國家安全法第5條之1第
    1 項尚有拘役之規定，應以刑法第111條第1項之處罰為重，
    依國家安全法第5條之1第3項規定，應從較重之刑法第111條
    第2項、第1項規定處罰。被告甲○○與丙○○間，有犯意之
    聯絡與行為之分擔，均為共同正犯。又被告甲○○經丙○○
    授意後，雖有先後向戊○○○等數人表示欲收集前開物品之
    行為，然其僅係基於一個決意之多次接續行為，應屬接續犯
    ，公訴意旨認係構成連續犯，尚有未合，併予敘明。被告甲○○已著手於犯罪行為之實行而不遂，為未遂犯，應依刑法
    第26條前段之規定，減輕其刑。爰審酌被告甲○○尚無不良
    素行，其僅係受丙○○之授意而為，並非本案之主謀，其因
    一時失慮而致犯罪，惟尚屬未遂，並未造成實質損害，及其
    犯罪後之態度等一切情狀，量處如主文所示之刑。又被告行
    為後刑法第41條關於易科罰金之規定， 已經總統於90年1月
    10 日修正公布，於同月12日生效， 將得易科罰金之適用範
    圍擴大為最重本刑五年以下有期徒刑之罪，依刑法第2條第1
    項前段之規定，本案自應適用裁判時該有利於被告之規定處
    斷，而本案之情形合於修正後得易科罰金之規定，應併予諭
    知易科罰金之折算標準。末查被告甲○○未曾受有期徒刑以
    上刑之宣告，有台灣高等法院被告全國前案紀錄表在卷可稽
    ，其因人授意，一時失慮而犯案，並非主謀，其經此次偵審
    教訓，當知警惕守法，應無再犯之虞，本院認其所宣告之刑
    ，以暫不執行為適當，併予宣告緩刑二年，以啟自新。
三、被告丙○○經傳拘無著，應俟其到案後另結，附此敘明。
據上論結，應依刑事訴訟法第364條、第299條第1項前段， 國家
安全法第5條之1第3項，刑法第11條、第2條第1項前段、第111條
第2項、第1項、第28條、第26條前段、第41條第1項前段 （修正
後）、第74第1款，罰金罰鍰提高標準條例第2條，判決如主文。
本案經檢察官丁○○到庭執行職務。
中    華    民    國    94    年    6     月    30    日
              刑事第五庭  審判長法　官　袁　從　楨
                                法　官　姚　勳　昌
                                法　官　郭　同　奇
上列正本證明與原本無異。
如不服本判決應於收受送達後十日內向本院提出上訴書狀，其未
敘述上訴之理由者並得於提起上訴後十日內向本院補提理由書（
均須按他造當事人之人數附繕本）。
                                書記官　陳　玫　伶
中　　華　　民　　國　　94　　年　　7 　　月　　1 　　日
附錄論罪科刑法條：
刑法第111條：
刺探或收集第109條第1項之文書、圖畫、消息或物品者， 處5年
以下有期徒刑。
前項之未遂犯罰之。
預備或陰謀犯第1項之罪者，處1年以下有期徒刑。
　　　　　　　　　　　　　　　　　　　　　　　　　　　Ｉ
